【裁判字號】    94,訴,346
【裁判日期】    950208
【裁判案由】    新型專利異議
【裁判全文】
臺北高等行政法院判決
                                  94年度訴字第00346號
                              .
原      告  甲○○
訴訟代理人  乙○○律師
被      告  經濟部智慧財產局
代  表  人  蔡練生（局長）
訴訟代理人  己○○
            戊○○
            丁○○
參  加  人  線讚實業有限公司
代  表  人  丙○○（董事）
訴訟代理人  庚○○
上列當事人間因新型專利異議事件，原告不服經濟部中華民國93
年12月14日經訴字第09306232240號訴願決定，提起行政訴訟，
本院判決如下：
    主  文
原告之訴駁回。
訴訟費用由原告負擔。
    事  實
一、事實概要：參加人於民國（下同）90年1月5日以「繞線機之
    滾筒式導紗凸輪構造追加一」向被告申請追加新型專利，經
    被告編為第00000000Ａ01號審查，准予專利。公告期間，原
    告以系爭專利不符合核准審定時專利法第98條第1項第1款及
    第2項所定之新型專利要件，對之提起異議，案經被告審查
    ，以92年7月31日（92）智專三(三)05055第00000000000號專
    利異議審定書為「異議不成立」之處分。原告不服，提起訴
    願，遭決定駁回，遂提起行政訴訟。本院因認本件撤銷訴訟
    之結果，參加人之權利或法律上利益將受損害，爰依職權裁
    定命獨立參加被告之訴訟。
二、兩造聲明：
    (一)原告聲明：
      1.訴願決定及原處分均撤銷。
      2.被告應就系爭案為異議成立之處分。
      3.訴訟費用由被告負擔。
    (二)被告聲明：
      如主文所示。
三、兩造之爭點：
    系爭專利是否有違核准審定時專利法第98條第1項第1款及第
    2項之規定，不符合新型專利之要件？
    (一)原告主張：
      1.按專利法第98條第2項明定「新型係運用申請前既有之
        技術或知識，而為熟習該項技術者所能輕易完成且未能
        增進功效時，雖無前項所列情事，仍不得依本法申請取
        得新型專利。」尋繹法意，一新型專利若是「運用申請
        前既有之技術或知識」、「熟習該項技術者所能輕易完
        成」及「未能增進功效」等三消極要件同時存在時，則
        該新型即有違前揭法條之規定而不具進步性，而應予以
        駁回。
      2.訴願決定機關於訴願決定書中記載「惟查引證1圖示第3
        圖至第5圖雖載為習知技術，惟系爭案之母案之圖示及
        專利說明書中均無引證1所稱習知技術所揭露之牆面結
        構，只有導引斜面、缺口及鋸齒部位等構造，不能斷定
        系爭案及其母案即為引證1所稱習知技術。且系爭案係
        改良引證1所載之習知技術而成，並非抄襲國外廠商產
        品，亦經原處分書論明。」進而以此論點論證系爭案無
        違專利法之規定。
        (1)需知，引證1之說明書中明白指出圖示第3圖至第5圖
          所載之習知技術乃是著名廠商HACOBA公司於88年參展
          之1250C與1050C二機型的導紗凸輪結構。由於系爭案
          中並未記載該項習知技術，因此系爭案並不是針對該
          項習知技術加以改良而成之創作，合先敘明。
        (2)而訴願決定機關於訴願決定書中記載「系爭案係改良
          引證1所載之習知技術而成，並非抄襲國外廠商產品
          ，亦經原處分書論明」，而被告於異議審定書中記載
          「經查證據1之創作說明第1、2頁已將緣由說明清楚
          ，且係載明圖3-圖5係習知技術，系爭專利之技術特
          徵係改良上述習知技術而成者．．．」。由前述見解
          可知，訴願決定機關與被告顯然均已認定「引證1圖
          示第3圖至第5圖所載之習知技術」是系爭案申請前即
          已存在之既有技術，否則當難謂系爭案係改良引證1
          所載之習知技術而成，既是如此，則應將「引證1圖
          示第3圖至第5圖所載之習知技術」視為系爭案申請前
          既有之技術，因此其與系爭案間之比較，當以修正前
          之專利法第98條第2項「新型係運用申請前既有之技
          術或知識，而為熟習該項技術者所能輕易完成且未能
          增進功效時，雖無前項所列情事，仍不得依本法申請
          取得新型專利」之規定來比較論斷，方符法旨。
        (3)再者，為使鈞院能真確明瞭「引證1圖示第3圖至第5
          圖所載之習知技術」即為HACOBA公司之1250C與1050
          C二機型的導紗凸輪結構之事實，茲附據HACOBA公司
          之1050C機型之型錄正本一份（附件4）以供參考，由
          該附件4之第3頁中即可見與引證1第3圖至第5圖所繪
          結構相同之導紗凸輪結構，結合該附件4與引證1即可
          證實HACOBA公司之1050C機型的導紗凸輪結構係為系
          爭案申請前即已存在之既有技術無誤。否則該引證1
          之申請人如何能預知HACOBA公司之機種的內部構造及
          功能，從而可以確認，上開附件4HACOBA公司之1050C
          機型的導紗凸輪結構確為系爭案申請前即已存在之既
          有技術。
      3.第查，訴願決定機關於訴願決定書中記載「且系爭案係
        改良引證1所載之習知技術而成，並非抄襲國外廠商產
        品，亦經原處分書論明」之決定理由顯然有誤。詳較系
        爭案說明書中所載之技術與引證1之習知技術可知，系
        爭案申請專利範圍所載之內容明顯不具有可專利性。
        (1)依系爭案申請專利範圍所載可知，其係一種繞線機之
          滾筒式導紗凸輪構造，包含有一凸輪座及一導紗凸輪
          ，該凸輪座設有一軸桿，該導紗凸輪係由左、右對稱
          之一左導輪及一右導輪同軸併合而固設於該軸桿上，
          其概呈中空之圓筒狀，本創作之特徵在於：該左導輪
          設有一固定圓盤，其圓周面上設有螺紋孔，俾藉由螺
          絲鎖固略呈三角形鋸齒狀之第一導線板及第三導線板
          ，且該第一、三導線板是利用不銹鋼板衝壓成形，而
          該右導輪亦設有設有一固定圓盤，其圓周面上設有螺
          紋孔，俾藉由螺絲鎖固略呈三角形鋸齒狀之第二導線
          板及第四導線板，且該第二、四導線板是利用不銹鋼
          板衝壓成形，如此，當該左、右導輪之二個鋸齒狀導
          線板相嚙合靠近，於該左、右導輪相鄰接面會形成一
          鋸齒狀細縫以作為供導引紗線左、右移動之軌道者。
        (2)為便於鈞院比較系爭案申請專利範圍中所記載之技術
          與附件4之結構，特將系爭案與附件4之結構繪示成附
          件5之結構比較圖，由附件5之比較圖中可以發現系爭
          案申請專利範圍之特徵部分與附件4中之導紗凸輪完
          全一樣，詳述於后：
          系爭案之「左導輪21設有一固定圓盤211，其圓周
            面上設有螺紋孔，俾藉由螺絲30鎖固略呈三角形鋸
            齒狀之第一導線板212及第三導線板213，且該第一
            、三導線板是利用不銹鋼板衝壓成形」；而附件4
            之導紗凸輪對應系爭案之前述結構同樣是導輪設有
            一圓盤（附件5中線A所關連者），並以螺絲（附件
            5中線B所關連者）鎖固略呈三角形鋸齒狀之二片導
            線板（附件5中線C、D所關連者），且附件4中之導
            線板亦係由不銹鋼板製成；系爭案此一部分之結構
            明顯與附件4之導紗凸輪相同。
          系爭案之右導輪22亦設有一固定圓盤221，其圓周
            面上設有螺紋孔，俾藉由螺絲30鎖固略呈三角形鋸
            齒狀之第二導線板及第四導線板，且該第二、四導
            線板是利用不銹鋼板衝壓成形；而附件4之導紗凸
            輪對應系爭案之前述結構同樣是導輪設有一圓盤
            （附件5中標示221者），並以螺絲（附件5中線E所
            關連者）鎖固略呈三角形鋸齒狀之二片導線板（附
            件5中線F所關連者），且附件4中之導線板亦係由
            不銹鋼板製成；系爭案此一部份之結構明顯與附件
            4之導紗凸輪相同。
          系爭案左、右導輪之二個鋸齒狀導線板相嚙合靠近
            ，於該左、右導輪相鄰接面會形成一鋸齒狀細縫以
            作為供導引紗線左、右移動之軌道；相對於系爭案
            之此一結構，亦可於附件4中清楚看出二導輪之導
            線板間具有一細縫（附件5中線G所關連者）以作為
            供導引紗線左、右移動之軌道；系爭案此一部分之
            結構明顯與附件4之導紗凸輪相同。
        (3)經由前述之結構比較可知，系爭案申請專利範圍中記
          載之特徵部份與附件4中之導紗凸輪完全一樣而無任
          何改良之處，而系爭案申請專利範圍中記載於「本創
          作之特徵在於」之前的結構又係承襲母案之結構，據
          此，被告及訴願決定機關所持「系爭案係改良引證1
          所載之習知技術而成，並非抄襲國外廠商產品，亦經
          原處分書論明」之見解然有誤，而被告及訴願決定機
          關以此錯誤見解所為之審定與決定自屬違法不當者。
        (4)需再次說明的是，雖異議引證1未經被告核准而將申
          請專利範圍及圖式公告，故不得執為主張系爭案不具
          新穎性及進步性之證據，但由引證1中之記載關連附
          件4確可證實引證1第3圖至第5圖所繪示之導紗凸輪結
          構，即係HACOBA公司於引證1申請前即已公開之1050C
          機型的導紗凸輪結構，換言之，附件4中之導紗輪結
          構乃係系爭案申請前即已存在之既有技術無誤。再者
          ，由訴願決定機關之決定理由中所載可知訴願決定機
          關與被告顯然均已認定「引證1圖示第3圖至第5圖所
          載之習知技術」是系爭案申請前即已存在之既有技術
          ，且由前項理由之結構比較分析可知系爭案申請專利
          範圍中記載之特徵部份與附件4中之導紗凸輪實屬相
          同，故而系爭案申請專利範圍中記載之特徵部份顯為
          不具新穎性者，而已違反專利法第98條之相關規定，
          其所獲之暫准專利權自屬違法不當者，而應依法撤銷
          其暫准專利權方符法旨。
      4.原告於本件異議申請當時，提出之證據1說明書第1頁
        第22-25行及第3-5圖，係用以證明於1999年紡織機械協
        會（ITMA）在巴黎舉辦之展覽中，HACOBA公司展出之
        1050C及1250C等機器中，已揭露與系爭案相同結構之繞
        線機導紗凸輪，而主張系爭案不具新穎性，有違系爭案
        申請當時專利法第98條第1項第1款之規定，並非主張修
        正前專利法第27條之同一發明；亦即，並非以未准前案
        為主張依據，而是以一具有時間證明能力之證據陳述與
        系爭案結構相同之事實，來證明系爭案之違法。
        (1)雖然該異議證據1並未公開，但經被告受理申請，因
          此，於證據1送達被告之日即89年10月4日，該書件中
          所記載之文字及圖示已然存在，乃不需爭辯之事實。
        (2)又，雖該證據1不足以其證明系爭案於申請前已公開
          ，然原告於本案起訴時所提補強證據，即HACOBA公司
          之型錄，即已足證HACOBA公司確有該1050型機器，且
          其中確有與系爭案及異議證據1中3-5圖所示相同之導
          紗凸輪。
        (3)原告為證明異議證據1所述並非自行揣測，而確係
          HACOBA公司於1999年巴黎展中有展出該機器，特提出
          附件6，該附件6係由網路下載之Textile World之網
          頁，其中明確敘述HACOBA公司有參加1999年6月1日-
          10日之ITMA巴黎展，且記述了HACOBA公司展出之機器
          有Thread Master1050C及1150C、1250C之機器。
        (4)由是，依據本案附件4、6，已足證HACOBA公司確有於
          1999年巴黎紡織機械展中公開展出其1050C、1150C及
          1250C之機器，且其中有與系爭案相同之導紗凸輪；
          而異議證據1更可佐證該導紗凸輪之構造確與系爭案
          相同，從而，當已證明系爭案於其申請專利前，已有
          相同之導紗凸輪公開，應撤銷其暫准專利權。被告所
          為之處分，自為不法。
        (5)綜上所述，依附件6可證明HACOBA公司於1999年於巴
          黎紡織機械中公開展出1050C之機器中，有與系爭專
          利相同之導紗凸輪結構，且由本案附件4及異議證據1
          ，可證該導紗凸輪之構造於原告申請第000000000號
          專利案時已存在相同之技術，又系爭專利申請時間晚
          於原告申請時間，是故，系爭專利申請時該導紗凸輪
          結構早已公開，系爭專利已無新穎性，依專利法（舊
          法）第98條第1項第1之規定，應撤銷其暫准專利權，
          被告所為之處分，自為不法。
      5.系爭案之實施例與圖示中指出第1、3導線板具有缺口
        217，而第2、4導線板具有缺口227，該缺口結構雖未見
        於附件4中，但亦未記載於系爭案之申請專利範圍之中
        ，因此該缺口結構自無法作為論究系爭案與附件4差異
        之理由。更何況系爭案之說明書第2頁第5行起記載「本
        創作之特徵即在於：該左、右導輪各設有一固定圓盤，
        而其鋸齒狀導線板是由不銹鋼板衝壓成形再利用螺絲鎖
        固於該固定圓盤上，藉由上述構造以降低製造成本」。
        以及第4頁倒數第5行起明確記載「本創作之主要目的在
        提供一種繞線機之滾筒式導紗凸輪構造追加一，其鋸齒
        狀之導線板係利用不銹鋼板沖壓成形，可有效降低生產
        成本。」系爭案說明書中所記載的特徵明顯與附件4中
        所揭示之導紗凸輪結構相同，故而相較於系爭案申請前
        即已公開之附件4結構，系爭案顯然不具新穎性，而不
        得依法申請取得專利，且訴願決定及原處分均應撤銷，
        請命被告另為「本案異議成立，應撤銷其專利權」之處
        分。
      6.被告所做之行政處分，對於同樣之事實未做相同之處分
        ，有違平等原則：
        (1)89年10月4日原告向被告申請繞線機之導紗凸輪結構
          專利，其申請專利說明書之圖3至圖5是參考HACOBA公
          司產品為習知技術，由圖7可知繞線機之導紗凸輪結
          構是以螺絲固定組合三角凸輪片，繞線機導紗凸輪結
          構係改良圖3至圖5之習知技術而成，如說明書圖7A、
          B所示，在牆片多了折邊；而被告於90年9月10日所發
          之經濟部智慧財產局專利核駁審定書第(二)點理由，認
          為繞線機之導紗凸輪結構之專利僅是在牆片相鄰兩側
          邊係一體向彎折一段，使形成一光滑之弧緣可防止紗
          線起毛之特徵，僅係一般使紗線接觸之機件邊緣製成
          適當弧緣並磨成光滑等習用技術、知識之運用，而為
          熟知該項技術者所能輕易完成者，不具進步性，不予
          專利。
        (2)被告於92年7月31日原告對繞線機之滾筒式導紗凸輪
          構造追加一專利（下稱追加案）異議所做之異議審定
          書第(五)點認為，追加案是改良習知技術即國外廠商
          HACOBA公司產品而成，非為異議人所指係抄襲國外廠
          商之產品。第(七)點認為追加案是母案之加專利，係針
          對母案主要技術內容做改良，當其左右導輪之二個鋸
          齒狀導線板相嚙合靠近，於該左、右導輪相鄰接面會
          形或一鋸齒狀細縫以作為供導引紗左、右移動之軌導
          者，較繞線機之導紗凸輪結構有降低生產成本及增進
          功效者云云。惟追加案之專利明書圖4即本創作另一
          較佳實施例之立體示意圖與繞線機之導紗凸輪結構專
          利之習知技術比較可知，追加案之結構亦以螺絲固定
          組合三角凸輪片，且製造技術、形狀及導引斜面、牆
          面結構皆為相同，而被告竟認為追加案之圖4與繞線
          機之導紗凸輪結構專利之習知技術比較後，並無抄襲
          國外廠商之產品，而認為追加案之於母案有做改良可
          增進功效，而給予專利。
        (3)按行政程序法第6條規定：「行政行為，非有正當理
          由，不得為差別待遇」，然原告之繞線機之導紗凸輪
          結構所運用之技術及形狀係以HACOBA公司產品做為習
          知技術，而僅將牆片相鄰兩側邊係一體向內彎折一段
          ，使牆片兩側邊緣自然形成一光滑之弧緣云云。而被
          告以繞線機之導紗凸輪結構已有母案為公開習知技術
          ，而不予專利，惟證據7所載明追加案之專利說明書
          圖4經與HACOBA公司產品（習知技術）比對結果，追
          加案專利說明書圖4以螺絲固定組合三角凸輪片及雙
          導引斜面無缺口銘齒狀對於母案之一體成形之結構及
          缺口鋸齒狀實有不同；反而與原告於89年10月4日申
          請之繞線機之導紗凸輪結構之習知技術完全相同，兩
          者皆有雙導引斜面而無缺口鋸齒狀，故追加案對於
          HACOBA公司產品（習知技術）實無任何改良與進步性
          可言。然以HACOBA公司產品為習知技術之繞線機之導
          紗凸輪結構，被告認為無進步性而不予專利，而為何
          追加案抄襲HACOBA公司之產品（習知技術），被告卻
          予以專利，顯然有違平等原則之虞。
      7.被告認知有誤且未盡其完整比對之責：
        (1)被告於90年9月10日繞線機之導紗凸輪結構之核駁審
          定書中第(二)點認為繞線機之導紗凸輪結構所用之左右
          對置之輪座，而在兩輪座之內側環牆上固設可對合之
          一圓筒狀之數牆片等結構早為公開習知，例如我國專
          利00000000號（公告第225048號）（即母案）所揭示
          者云云。
        (2)又93年12月14日經訴字第09306232240號經濟部訴願
          決定書第5頁第5行：「惟查引證1（繞線機之導紗凸
          輪結構）圖示第3圖至第5圖雖載為習知技術，惟系爭
          案（追加案）之母案之圖示及專利說明書中均無引證
          1所稱習知技術所揭露之牆面結構，只有導引鈄面、
          缺口及鋸齒部位等構造，不能斷定系爭案及其母案即
          為引證1所稱之習知技術」云云。
        (3)然原告於繞線機之導紗凸輪結構之專利說明書上有指
          兩習知技術，一為母案即為在兩輪座之內側環牆上固
          設可對合之一圓筒狀之數牆片等結構，另一為HACOBA
          公司即圖3至圖5利用螺絲固定組合三角凸輪片之技術
          。而經濟部訴願決定書只處理母案與HACOBA公司之比
          對而說明母案及其追加案並非繞線機之導紗凸輪結構
          所載之習知技術而認為追加案並未抄襲HACOBA公司產
          品（習知技術），然而經濟部訴願決定書卻未對追加
          案與HACOBA公司產品（習知技術）做比對，惟事實上
          追加案專利說明書圖4與HACOBA公司產品比對後，明
          顯可知追加案與HACOBA公司產品（習知技術）完全一
          樣，顯有抄襲之虞。
        (4)另被告僅對追加案說明書第1圖至第3圖與HACOBA公司
          產品（習知技術）做比對，而未將第4圖與HACOBA公
          司產品（習知技術）做比對，故而被告所做成異議審
          定書結論認為，追加案係改良母案之功效並未抄襲
          HACOBA公司產品（習知技術），但依追加案之創作說
          書所言：「該第1、3導線板212 、213係利用不銹鋼
          板衝壓製成三角形狀，並其於中央位置衝壓製成三角
          形的透空部位219，以供穿線或維修使用，而非如前
          述實施例係於背線面形成供穿線及維修之缺口217，
          同樣地，該第2、4導線板222、223亦係利用不銹鋼板
          衝壓製成三角形狀，並於其板體中央位置衝壓製成三
          角形的透空部位229。」以說明書上之文字敘述及追
          加案圖4經與HACOBA公司產品（習知技術）比對可知
          ，其所用之技術、形狀皆與習知技術完全相同。
      8.參加人有抄襲國外專利之紀錄：
        (1)訴外人泰能機器工業有限公司（下稱泰能公司）至今
          已有38年之經營史、近50位員工、30多項國內外專利
          ，參加人公司成立約10年，十多位員工，董事長為泰
          能公司以前之貿易代理，股東大都是泰能公司之員工
          及協力廠，以往所申請之3項專利皆為抄襲HACOBA 公
          司產品技術，其中2項已被異議成立，異議審定書
          00000000繞線機之過油裝置、00000000繞線機之剪線
          機構之紀錄，可知線讚公司經常抄襲HACOBA公司之產
          品。
        (2)又88年6月於法國ITMA國際紡織機械展，當時，西德
          繞線機製造商HACOBA公司有參展，在展場上任何人皆
          可取得德國HACOBA公司所展出之機種1250C及1050C之
          兩項型錄。當時HACOBA公司所製造之此兩機種之導線
          凸輪皆為以螺絲固定組合三角凸輪片，在此時（1999
          年6月）此地（ITMA展覽會場上）確為一個公開的技
          術。參加人公司於90年1月5日申請追加案，其申請範
          圍中的第4圖之「創作另一較佳實施例之立體示意圖」
          不論技術、形狀皆與HACOBA公司產品（習知技術）相
          同，是有抄襲HACOBA公司之虞。
      9.泰能公司已將繞線機之導紗凸輪結構之習知技術應用
        TN31A超高速全自動繞線機並已賣出：
        (1)原告是盈俞公司的負責人，而泰能公司係盈俞公司之
          股東，泰能公司位於台中縣大肚鄉，正派經營38年，
          通過CE及ISO9001:2000認證，93年進駐雲林科技大學
          育成中心，與電機所、機械所進行多項技術研發配合
          ，並於94年榮獲台中縣績優廠商金手獎，原告於88年
          法國參觀ITMA國際紡織機械展回國後，將1250C與
          1050C兩項機種型錄交予泰能公司研究，泰能公司所
          生產之全自動高速繞線機是目前國際間唯一能與西德
          HACOBAR公司及瑞士SSM集團相抗衡的精密繞線機製造
          廠商，並以台灣製造TN品牌，90%外銷行銷世界五大
          洲，在全世界製線機業界佔有一席之地，眾多國內外
          上市公司，皆為泰能客戶《（如：美國線業A&E、英
          國COATS集團、台灣年興紡織（竹紘）》。
        (2)泰能公司已將原告繞線機之導紗凸輪結構之習知技術
          應用於TN31A超高速全自動繞線機，於89年10月26日
          出售8台、同年11月13日出售8台、同年12月12日出售
          3台，合計共19台給年興紡織公司之關係企業：竹紘
          公司（有發票及相片為證），此為一個存在的事實。
          91年8月及93年11月參加人公司共賣了2台機器給竹紘
          公司，泰能公司與線讚公司的機器置放於同一廠區內
          ，雙方都很清楚這也是一個存在得事實，參加人公司
          竟然枉顧事實真相，強詞奪理，意圖矇騙過關。為此
          請求向年興紡織公司查證上開事實。
      10.綜上，被告與訴願決定機關所為之處分及決定顯為違法
        不當者，為此訴請判決撤銷原處分及決定，以維公允。
    (二)被告主張：
      1.訴訟理由提及證據1圖式第3圖至第5圖，應視為系爭案
        申請前既有之技術一節云云。經查異議證據1為89年10
        月4日提出申請且未核准公開的第00000000號專利申請
        案，非屬系爭案申請前已公開的刊物或既有技術，不得
        做為主張系爭案不具有新穎性及不具進步性之依據，且
        原告於本次所附之附件四HACOBA公司之1050C機型錄，
        並無印製日期及機器結構特徵，無從比對其是否為系爭
        案申請前已公開的刊物或既有技術。
      2.訴訟理由又提及本次訴訟所新增之證據，為HACOBA公司
        之型錄，其所載之導紗輪結構與證據1之第3至5圖所繪
        示之導紗凸輪結構相同一節。經查本次所附之附件4資
        料，並無印製日期外，亦無任何導紗凸輪之結構，無從
        比對其是否為系爭案申請前已公開之刊物或既有技術，
        更無法比對系爭案申請專利範圍中記載之特徵部分是否
        與附件4相同而不具新穎性。
      3.訴訟理由另提及系爭案說明書第2頁第5行起所記載之結
        構特徵，明顯與本訴訟所附新增之附件4所揭示之導紗
        凸輪結構相同一節。經查附件4除無印製日期外，亦無
        原告所稱之導紗凸輪結構，另原告自行繪製之比較圖，
        非屬公文書，亦無法據以比對二者之間是否相同。
      4.綜上所述，被告原處分並無違法，敬請駁回原告之訴。
    (三)參加人主張：
      引用被告之答辯。
    理  由
一、按「稱新型者，謂對物品之形狀、構造或裝置之創作或改良
    。」、「凡可供產業上利用之新型，無下列情事之一者，得
    依本法申請取得新型專利：一、申請前已見於刊物或已公開
    使用者。．．．」、「新型係運用申請前既有之技術或知識
    ，而為熟習該項技術者所能輕易完成且未能增進功效時，雖
    無前項所列情事，仍不得依本法申請取得新型專利。」分別
    為系爭案核准審定時專利法第97條、第98條第1項第1款及第
    2項所明定。而公告中之新型，任何人認有違反前揭專利法
    第97條至第99條規定，依法得自公告之日起3個月內，備具
    異議書，附具證明文件，向專利專責機關提起之。從而，系
    爭案有無違反專利法情事而應不予專利，依法應由異議人附
    具證據證明之，倘其證據不足以證明系爭案有違首揭專利法
    之規定，自應為異議不成立之處分。
二、本件系爭第00000000Ａ01號「繞線機之滾筒式導紗凸輪構造
    追加一」新型專利案，係由左右對稱之一左導輪及一右導輪
    同軸併合而呈圓筒狀，該左右導輪之相鄰接面各形成二個三
    角形之導引塊，於該左右導輪相鄰接面會形成一鋸齒狀細縫
    以作為供導引紗線左右移動之軌道，其特徵在於：該左右導
    輪各設有一固定圓盤，而鋸齒狀導線板是由不銹鋼板衝壓成
    形再利用螺絲鎖固於該固定圓盤上者。原告於異議階段所舉
    證據1為89年10月4日申請之第00000000號「繞線機之導紗凸
    輪結構」新型專利案（下稱引證1）；證據1之1為引證1之申
    請規費影本（下稱引證2）；證據1之2為被告89年10月19日
    對引證1申請案之通知函（下稱引證3）；異議證據2為90年9
    月10日被告針對引證1申請案之專利核駁審定書（下稱引證4
    ）。案經被告審查，認引證1為89年10月4日提出申請而未經
    核准審定之第00000000號新型專利申請案，非屬系爭案申請
    前已公開的刊物或既有技術，不得作為主張系爭案不具新穎
    性及進步性之論據；引證2及3係佐證引證1之文件，亦與系
    爭案結構特徵無關，亦不具證據力；另原告於異議申請書提
    及引證1之圖3至圖5係抄襲國外廠商「HACOBA」公司產品一
    節，查引證1之創作說明第1、2頁已將緣由說明清楚，且係
    載明圖3至圖5為習知技術，系爭案之技術特徵係改良上述習
    知技術而成者，並非如原告所指係抄襲國外廠商之產品；引
    證4係引證1申請案之專利核駁審定書，惟因引證1並沒有核
    准且無公開日期的揭露，亦非屬系爭案申請前已公開的刊物
    或既有技術，亦不得作為主張系爭案不具新穎性及進步性之
    論據；再者，系爭案為第00000000號「繞線機之滾筒式導線
    凸輪構造」新型專利之追加專利，係針對上述專利之主要技
    術內容做改良，當其左、右導輪之二個鋸齒狀導線板相嚙合
    靠近，於該左、右導輪相鄰接面會形成一鋸齒狀細縫以作為
    供導引紗線左、右移動之軌導者，較引證1及4有降低生產成
    本及增進功效者，乃為「異議不成立」之處分。原告不服，
    依序提起訴願及行政訴訟；兩造及參加人之主張，各如事實
    欄所載，其爭點厥為系爭案是否有違核准審定時專利法第98
    條第1項第1款及第2項之規定，不符合新型專利之要件？
三、經查，本件原告提起異議時所舉證據僅有前述引證1至引證4
    ；其中引證1係未經被告核准新型專利申請案，其並未經被
    告將申請專利範圍及圖式公告，故引證1不具專利法第98條
    第1項第1款及第2項規定之證據資格，不得執為主張系爭案
    不具新穎性及進步性之證據。又引證2係繳納規費收據、引
    證3係一通知函，均未揭示實體之技術內容，亦無法證明系
    爭案不具新穎性及進步性，自不具證據證明力。另引證4為
    引證1申請案之專利核駁審定書，其內容為說明引證1不具進
    步性之理由，與系爭案之技術內容兩不相侔，引證4無法證
    明系爭案不具新穎性及進步性，亦不具證據證明力。是原告
    於異議階段所提之證據，均無法證明系爭案不具新穎性及進
    步性，被告因認系爭案無違核准審定時專利法第98條第1項
    第1款及第2項之規定，而為本件異議不成立之處分，並無違
    誤。
四、次查，原告起訴意旨雖稱：引證1雖未經被告核准而將申請
    請專利範圍及圖式公告，不得執為主張系爭案不具新穎性及
    進步性之證據，但由引證1中記載圖3至圖5之習知技術，亦
    即HACOBA公司於88年在法國參展之1050C機型的導紗凸輪結
    構，則與系爭案之結構完全相同；而由原告起訴所提附件4
    （1050C機型之型錄）及附件6（網路下載Textile World之
    網頁），可知上開1050C機型之導紗凸輪，確於88年在法國
    公開展出，時間早於系爭案之申請日（90年1月5日），自足
    以證明系爭案不具新穎性及進步性云云。惟查，原告起訴所
    提附件4及附件6，均無任何導紗凸輪之結構，無從比對其是
    否與引證1中記載圖3至圖5之習知技術為同一。況查，就系
    爭案與引證1中記載圖3至圖5之習知技術為比對，系爭案並
    無引證1所載習知技術所揭露之牆面結構，只有導引斜面、
    缺口及鋸齒部位等構造，是原告訴稱二者之結構相同云云，
    顯非事實，自不足採。又泰能公司與參加人公司賣出之繞線
    機之導紗凸輪結構是否相同，與本案無涉，亦非關聯證據，
    原告請求調查證據，核無必要，併此敘明。
五、綜上所述，本件原告起訴意旨，並非可採；被告認系爭案無
    違核准審定時專利法第98條第1項第1款及第2項之規定，而
    為本件異議不成立之處分，並無違誤，訴願決定予以維持，
    亦無不合。原告仍執前詞，訴請撤銷訴願決定及原處分，並
    命被告為本件異議成立之處分，均無理由，應予駁回。
據上論結，本件原告之訴為無理由，依行政訴訟法第98條第3項
前段，判決如主文。
中    華    民    國    95    年     2    月    8     日
                    第二庭審判長法  官  徐  瑞  晃
                                法  官  蕭  惠  芳
                                法  官  李  得  灶
上為正本係照原本作成。
如不服本判決，應於送達後20日內向本院提出上訴狀並表明上訴
理由，如於本判決宣示後送達前提起上訴者，應於判決送達後20
日內補提上訴理由書（須按他造人數附繕本）。
中    華    民    國    95    年     2    月   14     日
                                書記官  陳  清  容


司法院資訊處製作；財團法人民間司法改革基金會備份。
